---
title: "Curvas de disociación RT-qPCR, Portafolio"
author: "Edith Serranía"
date: "2026-03-19"
output: html_document
---
Primero cargamos la paquetería necesaria
```{r}

if(!require(pacman))
  install.packages("pacman")

library(pacman)


p_load("vroom",
       "dplyr",
       "ggplot2",
       "tidyr",
       "ggrepel",
       "plotly")
```
Cargar la base de datos

```{r}
Melting_curves <- vroom(file = "https://raw.githubusercontent.com/ManuelLaraMVZ/resultados_PCR_practica/refs/heads/main/Disoci_ejemplo1.csv")
Melting_curves

```

Modificar la base de datos

```{r}
Melting_curves2 <- Melting_curves %>% 
    mutate(Temperatura = Temperature, DDR = A1, JRWF = B1, PPOF = C1, MLL = D1, H2O = E1) %>% 
  select(-Temperature:-E1)

Melting_curves2
```

Agrupar los datos en una sola tabla

```{r}
Melting_curves3 <- Melting_curves2 %>% 
  pivot_longer(cols = -Temperatura,
               names_to = "Muestras",
               values_to = "Fluorescencias")

Melting_curves3
```

Colores para la gráfica en HTML

```{r}
colores_pastel <- c(
  "DDR"  = "#f4a7c1",
  "JRWF" = "#c7b3e5",
  "PPOF" = "#a7c7f4",
  "MLL"  = "#e8b4d8",
  "H2O"  = "#b5d8f6"
)
```

Gráfica de disosiación

```{r}
Grafica_melting <- ggplot(Melting_curves3,
                          aes( x = Temperatura,
                               y = Fluorescencias,
                               color = Muestras)) +
  geom_line(linewidth = 1.5)+
  scale_color_manual(values = colores_pastel)+
  theme_classic()+
  labs(title = "Curvas de disociación",
       subtitle = "Todas las muestras",
       caption = "Diseñó: Edith Serranía Reinada",
       x = "Temperatura (° C)",
       y = "Fluorescencia (u.a.)")+
    theme(axis.line = element_line (linewidth = 1.2, color = "black"),
        axis.title = element_text(face = "bold"),
        axis.text = element_text(face = "bold"),
        legend.title = element_text(face = "bold"),
        legend.text = element_text(face = "bold"))

Grafica_melting
```

Luego tenemos que sacar las derivadas para observar los picos en la curva

```{r}
Derivadas <- Melting_curves2 %>% 
  mutate(across(DDR:H2O, 
                ~ -c(NA, diff(.x)/diff(Melting_curves2$Temperatura)), .names = "d_{.col}")) %>% 
  select(-DDR: -H2O) %>% 
  slice(-1)

Derivadas
```

Reordenar los datos de las derivadas

```{r}
Derivadas2 <- Derivadas %>% 
  pivot_longer(cols= -Temperatura,
               names_to = "Muestras",
               values_to = "Derivadas")

Derivadas2
```

Colores en HTML para la segunda gráfica

```{r}
colores_pastel_deriv <- c(
  "d_DDR"  = "#f4a7c1",
  "d_JRWF" = "#c7b3e5",
  "d_PPOF" = "#a7c7f4",
  "d_MLL"  = "#e8b4d8",
  "d_H2O"  = "#b5d8f6"
)
```

Sacar la gráfica de las derivadas

```{r}
Grafica_derivada <- ggplot(Derivadas2,
                           aes(x = Temperatura,
                               y = Derivadas,
                               color = Muestras))+
    geom_line(linewidth = 1.5)+
    scale_color_manual(values = colores_pastel_deriv)+
    theme_classic()+
  labs(title = "Curvas de la derivada de disociacion",
       subtitle = "Todas las muestras",
       caption = "Diseñó: Edith Serranía Reinada",
       x = "Temperatura (° C)",
       y = expression(-Delta~F / Delta~T))+
    theme(axis.line = element_line (linewidth = 1.2, color = "black"),
        axis.title = element_text(face = "bold"),
        axis.text = element_text(face = "bold"),
        legend.title = element_text(face = "bold"),
        legend.text = element_text(face = "bold"))+
  scale_x_continuous(breaks = seq(min(Derivadas2$Temperatura),
                                  max(Derivadas2$Temperatura),
                                  by = 2.5))

Grafica_derivada
```

Hacer la gráfica 3D

```{r}
Grafica_derivada_3D <- plot_ly(Derivadas2,
                               x = ~Temperatura,
                               y = ~Muestras,
                               z = ~Derivadas,
                               color = ~factor(Muestras),
                               colors = c("#f4a7c1","#c7b3e5","#a7c7f4","#e8b4d8","#b5d8f6"),
                               type = "scatter3d",
                               mode = "lines",
                               line = list(width = 6)) %>%
  layout(title = "Curvas de derivada en 3D",
         scene = list(
           xaxis = list(title = "Temperatura (°C)"),
           yaxis = list(title = "Muestras"),
           zaxis = list(title = "-ΔT/ΔF")
         ))

Grafica_derivada_3D
```

Después sacamos la gráfica de un solo equipo, por ejemplo MLL

```{r}
Grafica_derivada_equipo <- ggplot(Derivadas,
                                  aes(x = Temperatura))+
  geom_line(aes(y = d_MLL, color = "d_MLL"), linewidth = 1.5) +
  geom_line(aes(y = d_H2O, color = "d_H2O"), linewidth = 1.5) +
  scale_color_manual(values = c("d_MLL" = "#c7b3e5", 
                                "d_H2O" = "#a7c7f4")) +
  theme_classic()+
  labs(title = "Derivada de Disociación",
       subtitle = "Tejido: Cerebro",
       caption = "Diseñó: Edith Serranía Reinada",
       x = "Temperatura",
       y = expression(-Delta~F / Delta~T))+
    theme(axis.line = element_line (linewidth = 1.2, color = "black"),
        axis.title = element_text(face = "bold"),
        axis.text = element_text(face = "bold"),
        legend.title = element_text(face = "bold"),
        legend.text = element_text(face = "bold"))+
  scale_x_continuous(breaks = seq(min(Derivadas2$Temperatura),
                                  max(Derivadas2$Temperatura),
                                  by = 2.5))

Grafica_derivada_equipo
```

Calculamos la Tm de la muestra

```{r}
Pico <- max(Derivadas$d_MLL)

Tm <- Derivadas %>% 
  filter(d_MLL == Pico) %>% 
  select(Temperatura, d_MLL)

Tm
```

Sacar la gráfica final indicando la Tm 

```{r}
Grafica_derivada_equipo2 <- Grafica_derivada_equipo+
  geom_vline(xintercept = Tm$Temperatura, 
             color = "#f4a7c1", 
             linetype = "dashed", 
             linewidth = 1)+
  geom_label_repel(data = Tm,
                   aes(x = Temperatura,
                       y = d_MLL,
                       label = paste("Tm = ", round(Temperatura), "° C")),
                   nudge_x = 4,
                   nudge_y = -0.03,
                   max.overlaps = 100, 
                   color = "black",
                   fill = "#e8b4d8")

Grafica_derivada_equipo2
```

